臺灣嘉義地方法院刑事判決　　　　　　　　　　　　　九十一年度訴字第一一四號
　　公　訴　人　臺灣嘉義地方法院檢察署檢察官
　　被　　　告　乙○○
右列被告因偽造文書等案件，經檢察官聲請簡易判決處刑（九十年度偵字第七八九一
號），本院認有刑事訴訟法第四百五十一條之一第四項但書第三款之情形，改依通常
訴訟程序審理，判決如左：
    主  文
乙○○無罪。
    理  由
一、本件公訴意旨如檢察官聲請簡易判決處刑書所載（如附件）。
二、按犯罪事實應依證據認定之，無證據不得推定其犯罪事實；又不能證明被告犯罪
    者，應諭知無罪之判決；刑事訴訟法第一百五十四條、第三百零一條第一項分別
    定有明文。又犯罪事實之認定，應憑真實之證據，倘證據是否真實尚欠明確，自
    難以擬制推測之方法，為其判斷之基礎；而認定犯罪事實之證據係指足以認定被
    告確有犯罪行為之積極證據而言，該項證據自須適合於被告犯罪事實之認定，始
    得採為斷罪資料，最高法院五十三年著有臺上字第六五六號、二十九年上字第三
    一０五號著有判例可資參照。且刑事訴訟上證明之資料，無論其為直接或間接證
    據，均須達於通常一般之人均不致有所懷疑，而得確信其為真實之程度，始得據
    為有罪之認定，若其關於被告是否犯罪之證明未能達此程度，而有合理懷疑之存
    在，致使無從形成有罪之確信，根據「罪證有疑，利於被告」之證據法則，即不
    得遽為不利被告之認定，亦有最高法院七十六年度臺上字第四九八六號判例可稽
    。次按刑法第三百三十九條第一項詐欺罪之成立，以意圖為自己或第三人不法之
    所有，以詐術使人將本人或第三人之物交付為要件，所謂詐術使人交付，必須被
    詐欺人因其詐術而陷於錯誤，若其所用方法，不能認為詐術，亦不致使人陷於錯
    誤即不構成該罪（最高法院四十六年台上字第二六０號判例參照）。
三、公訴意旨認被告乙○○涉犯前開行使偽造文書及詐欺罪嫌，係以被害人丙○○之
    指述，及中華電信嘉義營運處行動電話申請書、同意書上填具之申請人名為「丙○○」，被告明知共犯「麥可」非被害人丙○○，且未實際獲得被害人丙○○同
    意，「麥可」所提供轉帳用之存摺帳戶係「陳昆鼎」，亦非「麥可」或「丙○○
    」所有，被告竟同意以每支行動電話新台幣（以下同）五百元之代價，代辦申租
    電話供「麥可」使用，足見被告與「麥可」有犯意聯絡云云為主要論據。訊據被
    告堅詞否認右揭公訴意旨所指之犯行，辯稱：前開行動電話申請書、同意書係伊
    任職之「好朋友通訊行」客戶綽號「麥可」之人拿來委託辦理的，辦手機不需要
    本人親自辦，「麥可」說係朋友請他辦，因「麥可」係公司熟客，才疏忽沒有找
    「丙○○」本人過來核對，就受託辦理，申請書及同意書上「丙○○」之簽名及
    蓋章，於「麥可」交付之前即已寫好，伊辦理好手機及門號申請，即將手機及申
    請之門號交給「麥可」，伊只是在通訊行任職代客人辦理申請手機，並沒有另外
    向客人收錢賺取利益，每代辦一件公司會給伊五百元金，伊沒有偽造文書及詐
    取手機、盜用門號之犯行等語。
四、經查：
    （一）證人即好朋友通訊行負責人甲○○於本院審理時證稱：我在六腳開好朋友
          通訊行，被告係九十年六月開始在該行任職，其職務大部分都是去電訊公
          司代客戶申請門號，如果客人多的時候，他會幫忙販售通訊器材，其幫客
          戶申請門號一件，我會給報酬五百元，一般客戶申請門號要帶身分證件、
          印章，要填寫申請書、同意書，我們會查詢他的身分證字號，看他是否可
          以申辦，用身分證字號向電信局或○八○查詢，看是否曾經違法過，如果
          可以，被告就拿去辦。行動電話業務租用申請書會幫客戶寫，但是簽名、
          蓋章那欄，一定要他們親自簽名、蓋章；如果客戶本人來辦我們會核對身
          分證，如果是陌生人我們不會辦，但如果是熟客拿別人的身分證來辦，我
          們還是會辦，因為我們可以找到人。本案二件代辦中華電信公司租用門號
          申請，是一位綽號〞麥可〞的人拿來的，他是賣通訊器材外務，他曾經賣
          皮套給我們，因為認識，就幫他辦，辦好以後，被告有跟我說這件事情，
          「麥可」長得矮矮的，有點禿頭，他有說在嘉義縣朋昇公司任職，那家公
          司我沒有去過，但後來我們打電話過去，聽說已經倒閉了，電話也沒有人
          接，此人後來我們也沒有找到。我們幫客戶辦好門號申請以後，會將門號
          、手機一起交給客戶等語（見本院卷第三十五頁至三十八頁），被告對於
          任職好朋友通訊行，如何受綽號「麥可」之人委託向中華電信公司嘉義營
          業處辦理本案二件行動電話門號租用申請，辦理申請應備之證件、印章，
          如何填載申請書、簽名、蓋章，及辦理完峻後將申請之門號、手機交給委
          託之客戶等細節，均核與證人甲○○證述之情節相符，足見其上開辯解，
          尚非臨訟飭卸之詞。
    （二）本院當庭命被告書寫「丙○○」之筆跡十次（見本院卷第三十一頁），經
          與前開行動電話業務租用申請書（警卷第五頁）、同意書（警卷第六頁）
          上「丙○○」之簽名字跡比對結果，其字形、筆畫順序均不相同（申請書
          與同意書上「丙○○」之筆跡則相同，應係同一人所為），益見被告辯稱
          於受委託時，上開申請書及同意書上之簽名已寫好乙節，至堪採信。
    （三）證人即被害人丙○○於本院審理時固結證稱：並未在九十年七月間，向中
          華電信公司嘉義營業處申請租用（０九一一）七四六四０四、（０九一一
          ）七二六七０三號等二件行動電話門號，身分證亦沒有遺失，但在八十七
          年、八十八年間擺夜市時，有把身分證影本交給攤販公會處理等語（見本
          院卷第十三、十四頁），然此僅能證明被害人丙○○並無向中華電信公司
      嘉義營業處申請租用上開二行動電話門號，而為他人持身分證影本冒用申
          請行動電話門號乙事，尚難證明係被告所冒用；又向電信公司申請租用行
          動電話門號，勿庸親自到電信公司辦理申請，得委託他人代為辦理，此由
          前開申請書另有委託他人代辦者應填寫委託書（見警卷第五頁）之設置自
          明，本案被告係受綽號「麥可」之人委託辦理申請，已如前述，則由被害
          人丙○○前開供述，尚難證明被告與綽號「麥可」之人有犯意聯絡，灼然
          明甚。且縱如公訴人所指被告親見「麥可」以「丙○○」之名填具上開申
          請書及同意書，然綽號「麥可」之人既持有「丙○○」之身分證影本及印
          章，前往好朋友通訊行委託被告辦理，自足以使人相信「麥可」已經顏瑞
          陽本人授權簽名、蓋章，要不能據此即認被告與綽號「麥可」之人有犯意
          聯絡。
    （四）公訴意旨復以綽號「麥可」之人所提供轉帳用之存摺帳戶係「陳昆鼎」所
          有，既非「麥可」，亦非「丙○○」所有，而認被告辯稱不知情為不可採
          云云。惟查：被害人陳昆鼎雖業於九十年九月五日死亡（見偵查卷第二十
          三頁），而無從傳喚到庭，查明其是否於死亡前有同意他人使用在雲林縣
          口湖鄉農會設立之活期儲蓄存款帳戶（帳號：000000000000
          00號），然依一般習慣，行動電話申請租用者與利用轉帳繳交行動電話
          費者非必同為一人，利用他人帳戶轉帳繳交行動電話費者，所在多有，且
          為電信業者所同意辦理，此為一般人所知之事。從而，亦不得以被告知悉
          前開行動電話係由「丙○○」申請租用，利用「陳昆鼎」帳戶轉帳繳費，
          即遽認被告之辯解為不可採。
    （五）前開行動電話業務租用申請書、同意書均有受託人即被告乙○○之姓名、
          身分證字號之記載（申請書上並有被告之戶籍地址），此有上開申請書及
          同意書可按，參諸上情以觀，苟被告明知上開申請書及同意書係綽號「麥
          可」之人所偽造，則其於受委託辦理時，似無將其真實姓名、住所、身分
          證字號等個人資料書寫在上開書面資料，以待為人發覺，作為追查線索之
          理，被告未隱瞞其個人基本資料，而將之填載於申請書及同意書，益見其
          心理坦蕩，其辯稱不知情乙節，尚可採信。
    （六）被告受託向中華電信公司嘉義營業處辦理本案二件行動電話門號租用申請
          ，已辦妥後，已將申請之門號及手機交付委託人即綽號「麥可」之人，除
          辦理之手續費（含手機成本費用）外，被告並未另自委託人收取費用，僅
          每辦妥一件，由好朋友通訊行負責人甲○○給五百元酬勞等情，業據證人
          甲○○證述如前，殊難認被告有何施用詐術使人陷於錯誤而交付財物或取
          得不法利益之犯行。
    綜上所述，本案被告係受綽號「麥可」之人委託向中華電信公司嘉義營業處辦理
    行動電話租用申請，其於審查申請人之身分時固有疏失未予查明，然並無證據證
    明被告有何偽造申請書或同意書之犯行，而檢、警復未查獲被告持有前開被害人
    丙○○之身分證影本、印章，或被害人陳昆鼎之雲林縣口湖鄉農會活期儲蓄存款
    存摺，或申請使用之行動電話，或被告使用前開申請之行動電話門號之證據，自
    難僅因委託人「麥可」與申請人「丙○○」不同、申請人「丙○○」與轉帳繳款
    人「陳昆鼎」不同，即據認被告與綽號「麥可」之人有犯意聯絡。從而，公訴人
    所舉之證據或證明方法，顯均未達於通常一般之人均不致有所懷疑，而得確信其
    為真實之程度，而有合理懷疑非被告所為或被告不知情之情事，自不得據為有罪
    之認定。此外，復查無積極證據足資證明被告有何公訴意所指之偽造文書（行使
    ）或詐欺之犯行，即不能證明被告犯罪，揆諸首揭法條及判例意旨，自應為被告
    無罪之諭知。
據上論斷，應依刑事訴訟法第三百零一條第一項，判決如主文。
本案經檢察官游悅晨到庭執行職務
中    華    民    國      九十一        年      七      月    十二      日
                                    臺灣嘉義地方法院刑事第一庭
                                        法  官  許  進  國
右正本證明與原本無異。
如不服本判決，應於判決送達後十日內向本院提出上訴狀( 應附繕本 )。
中    華    民    國      九十一        年      七      月    十二      日
                                        書記官  洪  秋  華
